【裁判字號】    89,易,1113
【裁判日期】    891128
【裁判案由】    恐嚇取財等
【裁判全文】
臺灣臺北地方法院刑事判決                        八十九年度易字第一一一三號
    公  訴  人  臺灣臺北地方法院檢察署檢察官
    被      告  甲○○
右列被告因恐嚇取財等案件，經檢察官提起公訴（八十九年度偵字第一八七九號），
本院判決如左：
    主  文
甲○○意圖為自己不法之所有，以恐嚇使人將本人之物交付，處有期徒刑柒月；又以
加害身體之事，恐嚇他人致生危害於安全，處拘役拾日，如易科罰金，以佰元折
算壹日。
    事  實
一、甲○○為台北市○○區○○街一五六號慶和祥賣場離職員工，於民國八十九年一
    月八日二十三時三十分許，在慶和祥賣場上址地下室，見正在整理貨物之慶和祥
    員工丁○○老實可欺，竟意圖為自己不法之所有，以兇惡之語氣藉詞丁○○偷渠
    新台幣（下同）二萬五千元，要丁○○返還，丁○○不從，竟恐嚇稱「如果不還
    錢，下班時要小心一點，要找人來打你」等詞，並逕將丁○○掛於腰際之行動電
    話機一具取走，要求丁○○要交付三千元才可將行動電話機取回，使丁○○心生
    畏懼，交付身上僅有之現金二千元予甲○○後，甲○○始返還行動電話機具予丁○○。隨後甲○○以丁○○欠其二千元沒有錢還為由，向同在地下室整理貨物之
    員工戊○○借錢，因戊○○未允，竟另行基於以加害身體之事恐嚇之犯意，對戊○○揚言稱「不准將借錢之事告訴別人，否則要找人打你」等語，使戊○○心生
    畏懼，致生危害於安全。嗣於八十九年一月九日三時三十分許經丁○○、戊○○
    報警查獲，並於甲○○左方外套口袋中找到已花用一百元後剩餘之一千九百元。
二、案經丁○○、戊○○訴由台北市政府警察局萬華分局報請台灣台北地方法院檢察
    署檢察官偵查起訴。
    理  由
一、訊據被告甲○○矢口否認有右揭恐嚇取財、恐嚇犯行，辯稱事發前幾天伊至慶和
    祥找丁○○玩，期間二人拉來拉去，回家後發現隨身攜帶之二萬五千元不見，經
    詢問丁○○後，丁○○說可能是二人在玩時掉了，伊問丁○○要不要負責，丁○○說要，並主動將二千元交給伊，至於行動電話是伊向丁○○借的。又伊向蕭余
    安借錢，蕭余安說沒錢，伊就說算了不用借云云。惟查：
    （一）右開事實，業經被告於警訊時供述甚詳，核與被害人丁○○、戊○○指訴
          大致相符，並有贓物認領保管收據一紙附卷可稽。
    （二）被告雖於偵訊及本院審理時翻異前詞，陳稱警訊時遭警員刑求，寫筆錄時
          叫伊配合，寫完後拖著伊的手蓋印章云云，然查：
          １、證人丙○○即八十九年一月九日逮捕被告並製作筆錄之桂林派出所警
              員於本院審理時到庭證稱「在現場埋伏等甲○○，等甲○○走進就逮
              捕，甲○○在沿路都有反抗還要衝進豆漿店熱鍋爐，所以我們將他上
              手銬，在辦公室訊問甲○○，辦公室是開放式，所有警員辦公地方，
              民眾報案也是在那裡，當時有值班警員在外面，辦公室裡有我、一位
              巡邏及幾位趕公文，實際上有幾位不清楚，筆錄由我訊問製作，我先
              請其坐下，他一下說氣喘，一下又說重感冒，並且由他打電話通知家
              人，他不願意，但打電話給其女友叫她送藥，女友送藥來後，用白報
              紙包著，因其藥物不明所以不敢讓其服用，後來就開始訊問，在往豆
              漿店逃跑時甲○○有跌倒手腳有點擦傷，我們告訴他要不要敷藥，他
              說不用，並且在筆錄上記明」、「（問：在訊問過程中有無打他？）
              沒有。當時有很多人在現場及民眾報案」、「在訊問當中甲○○一直
              要往桌子撞，所以我有將他戴手銬及安全帽訊問。我們只有檢查手腳
              有擦傷，身體部分沒有注意」、「（問：有無叫被告戴眼罩、用電話
              簿墊著用鐵鎚打、灌自來水、用手打他臉、用拳頭亂打他全身、拿槍
              恐嚇他？）都沒有。回來時槍枝已繳回槍庫有登記」等語（見本院八
              十九年七月十一日訊問筆錄），已否認有刑求一事。而警訊筆錄記載
              「（問：你身上擦裂之傷口何來？）我四肢上之擦傷是逮捕我時，我
              意圖逃跑而跌倒在地所致」等詞（見偵查卷第六頁反面），及中興醫
              院函覆被告於八十九年一月九日驗傷就診時受傷情形為左膝破皮傷、
              右膝皮下瘀血（四公分乘以三公分），復與上開證人所陳述被告逃跑
              致擦傷之情節相吻合。
          ２、被告陳述訊問時戴手銬戴眼罩，警員打伊胸部用電話簿墊著，用鐵鎚
              打伊四、五下，用拳頭打伊全身包括頭、手、腳還有正、反面身體，
              打多少下不確定，並且用腳把伊倒用踹的，在賣場時一看到伊警員
              就先打伊，用手掌打伊臉，在警局時用廁所自來水管灌伊，並且用槍
              恐嚇伊要伊承認，說開槍拒捕，寫份報告就沒事等情，卻未於身體其
              他部位發現相符外傷，其陳述是否可採，已非無疑，而證人乙○○即
              被告之女友雖證稱伊跟去慶和祥時警察已在慶和祥，看見甲○○就將
              其拉進辦公室，將窗簾拉下，伊站在門外有聽到碰碰碰的聲音，張維
              倫說沒有沒有，就扣上手銬，在警察局警察詢問時伊在值班台等被告
              ，警察把門關上，看到甲○○時，甲○○告訴伊好痛等語（見本院八
              十九年八月十七日訊問筆錄），然其與被告為男女朋友，證詞不免有
              偏頗之虞，且依其所述，亦未親眼看見被告有被刑求之情節。
          ３、故綜合上情以觀，被告辯稱警訊時自白非出於自由意識，並無任何證
              據足資佐證，且綜觀偵查卷宗，被告在檢察官偵訊時，亦未供述有於
              警局遭刑求一事，被告於本院審理時始陳稱有遭警員刑求，顯非可採
              。
    綜上所述，本件事證明確，被告犯行堪予認定。
二、被告恐嚇丁○○使其心生畏懼而交付二千元之行為，核係犯刑法第三百四十六條
    第一項恐嚇取財罪；被告以加害身體（公訴人誤載為危害生命、身體）之事恐嚇
    蕭余安，使其心生畏懼，致生危害安全，核係犯同法第三百零五條嚇危害安全罪
    。被告所犯上開二罪間，犯意各別、行為互殊，應予分論併罰。爰審酌被告正值
    青年不思上進，以恐嚇為手段獲取他人財物，暨參酌被告犯罪動機、目的、手段
    、所生損害，及犯後未見悔悟猶矯詞卸責等一切情狀，量處如主文所示之刑。
三、至於起訴書犯罪事實記載被告以揚言要戊○○作渠小老婆等危害身體安全之恐嚇
    言詞，使戊○○心生畏懼一節，被告已堅詞否認有恐嚇犯意，辯稱為開玩笑之詞
    等語，本院認依社會通念要求某人作小老婆應不致使人心生畏懼，與恐嚇罪構成
    要件尚屬有間，本應為無罪之諭知，惟此部分，公訴人認與上開已論罪科刑之恐
    嚇罪部分屬單純一罪，爰不另為無罪之諭知，併此敘明。
據上論斷，應依刑事訴訟法第二百九十九條第一項前段，刑法第三百零五條、第三百
四十六條第一項、第四十一條，罰金罰鍰提高標準條例第一條前段、第二條，判決如
主文。
本案經檢察官董怡臻到庭執行職務
中    華    民    國      八十九    年      十一      月    二十八      日
                                臺灣臺北地方法院刑事第八庭
                                          法  官  鄭  佾  瑩
右正本證明與原本無異。
如不服本判決，應於判決送達後十日內，向本院提出上訴狀。
                                          書記官  郭  台  發
中    華    民    國      八十九    年      十二      月        四      日
附錄本案論罪科刑法條全文：
刑法第三百四十六條：
意圖為自己或第三人不法之所有，以恐嚇使人將本人或第三人之物交付者，處六月以
上五年以下有期徒刑，得併科一千元以下罰金。
以前項方法得財產上不法之利益或使第三人得之者，亦同
前二項之未遂犯，罰之。
刑法第三百零五條：
以加害生命、身體、自由、名譽、財產之事，恐嚇他人致生危害於安全者，處二年以
下有期徒刑、拘役或三百元以下罰金。


司法院資訊處製作；財團法人民間司法改革基金會備份。
